【裁判字號】    94,訴,1373
【裁判日期】    950210
【裁判案由】    殺人未遂等
【裁判全文】
臺灣臺北地方法院刑事判決              94年度訴字第1373號
公  訴  人  臺灣臺北地方法院檢察署檢察官
被      告  丁○○
選任辯護人  陳明正律師
            方雍仁律師
            王柏棠律師
上列被告因殺人未遂等案件，經檢察官提起公訴（94年度偵字第
14774號），本院判決如下：
        主  文
丁○○未經許可，持有手槍，處有期徒伍年貳月，併科罰金新臺
幣拾萬元，罰金如易服勞役，以新臺幣玖佰元即銀元佰元折算
壹日，手槍壹枝、口徑九MM制式子彈伍顆均沒收；又連續殺人，
未遂，處有期徒刑伍年陸月，手槍壹枝、口徑九MM制式子彈伍顆
均沒收。應執行有期徒刑捌年，併科罰金新臺幣拾萬元，罰金如
易服勞役，以新臺幣玖佰元即銀元佰元折算壹日，手槍壹枝、
口徑九MM制式子彈伍顆均沒收。
        事  實
一、丁○○於93年年底之某日，在臺北市中山區○○○路○段102
    號大樓「一片天酒店」頂樓，向年籍不詳自稱陳德華、綽號
    「阿華」之成年男子以新臺幣（下同）7萬元代價，購得可
    擊發子彈，客觀上具有殺傷力之制式90手槍1枝及口徑9MM制
    式子彈10顆（起訴書載為「1桶」），而自斯時起即未經許
    可，持有上開手槍及子彈。迨至94年7月30日5時許，丁○○
    經友人丙○○以電話通知，得知丙○○與甲○○正在臺北市
    中山區○○路26號聯合酒店前處理債務問題，而積欠其100
    多萬元賭債之乙○○亦在現場，便攜帶上開手槍及子彈駕車
    前往上址，並於到場後坐進乙○○所駕駛之車號6D-9959號
    自用小客車之右前座，向乙○○商討債務，雙方遂發生口角
    爭執，丁○○因而心生不滿，另行基於殺人之概括故意，於
    同日6時許，自所駕駛之車號Z6-6667號自用小客車內取出上
    開已填充子彈之手槍，在臺北市○○區○○路27號前朝乙○○所駕駛之自用小客車射擊，子彈貫穿該車駕駛座車門鋼板
    ，致乘坐於駕駛座之乙○○左大腿受傷，甲○○見狀即趨前
    搶奪槍枝，丁○○復承前殺人之概括故意，朝甲○○身體左
    、右胸各開1槍，致甲○○受有兩側胸部槍傷；乙○○開車
    門欲逃離現場時，因腿部中彈受傷無法行走而跌倒在地，又
    遭丁○○近距離開槍射擊其右腰部1槍，致乙○○受有橫結
    腸子彈穿孔之槍傷，乙○○、甲○○經送醫急救後均倖免於
    死。嗣經民眾報警處理，在現場採獲未擊發制式子彈5顆、
    已擊發彈殼5顆，復於車號6D -9959自用小客車之駕駛座車
    門板內、右前方乘客座椅背內採獲彈頭2顆，及自甲○○左
    胸部取出彈頭1顆。丁○○於案發後隨即駕車離開且丟棄上
    開手槍，迄未尋獲，逃亡多日後，於94年8月14日21時46分
    許，經警循線在臺中縣太平市○○○路173號前拘提到案，
    因而查悉上情。
二、案經臺北市政府警察局中山分局移請臺灣臺北地方法院檢察
    署檢察官偵查起訴。
         理  由
一、未經許可持有槍彈部分：
    被告丁○○上開持有手槍及子彈犯罪事實，業據被告迭於警
    詢、偵查及本院審理中均坦承不諱（見94年偵字第14774號
    偵查卷宗第1卷第9至第13頁、94年8月15日訊問筆錄、同前
    偵查卷宗第2卷94年10月4日訊問筆錄；本院卷94年11月24日
    準備程序筆錄第2頁至第4頁、95年1月10日審判筆錄），核
    與證人乙○○、甲○○、鄭文哲於警詢及偵查中之證述相符
    （分見同前偵查卷宗第1卷第14頁至第18頁、第27頁至第29
    頁、第31頁至第36頁、第38頁至第44頁；同前偵查卷宗第2
    卷94年9月6日訊問筆錄），並有在上開槍擊現場遺留之未擊
    發子彈5顆、已擊發彈頭3顆及在車號6D-9959自用小客車之
    駕駛座車門板內、右前方乘客座椅背內採獲之彈頭2顆，與
    自被害人甲○○左胸部取出之彈頭1顆可資佐證。上開子彈
    、彈殼及彈頭經送內政部警政署刑事警察局以性能檢驗法、
    比對顯微鏡比對法鑑定結果，認送鑑子彈5顆，均係口徑9mm
    之制式子彈，均具殺傷力；送鑑在車號6D-9959自用小客車
    之駕駛座車門板內、右前方乘客座椅背內採獲之彈頭2顆，
    均係已擊發之口徑9mm鉛彈頭，業已磨損變形，經檢視欠缺
    足資比對之紋痕；送鑑自被害人甲○○左胸部取出之彈頭1
    顆，係已擊發之口徑9mm鉛彈頭；送鑑彈殼5顆，均係已擊發
    之口徑9mm制式彈殼，經以比對顯微鏡比對結果，其彈底特
    徵紋痕均相吻合，認均係由同一槍枝所擊發，有該局94年9
    月28日刑鑑字第0940117511號槍彈鑑定書1份及現場照片54
    張在卷可稽（見同前偵查卷宗第2卷第79頁；同見偵查卷宗
    第1卷第74頁至第100頁），依罪疑唯輕之刑事訴訟法原則，
    堪認被告丁○○至少持有10顆制式口徑九厘米之子彈。至於
    被告丁○○所持以擊發上開子彈之槍枝雖未扣案，致無從認
    定該槍枝之型式，然被告於案發當時持槍朝停放在現場之車
    號6D-9959自用小客車射擊，子彈貫穿厚實之汽車鋼板，致
    乘坐於駕駛座之被害人乙○○左大腿中槍，其後以該槍擊發
    之子彈復分別使被害人乙○○之右腰部及被害人甲○○之兩
    側胸部受有槍擊傷，業經被害人乙○○、甲○○指述綦詳，
    並有前開現場照片及乙○○馬偕紀念醫院甲種及乙種診斷證
    明書、甲○○台大醫院出院病歷摘要、診斷證明書各1份在
    卷可考（分見同前偵查卷宗第1卷第143頁、第71頁、第72頁
    至第73頁；同前偵查卷宗第2卷第71頁），則被告所持有之
    槍彈均可擊發且具有殺傷力甚明。且送鑑之彈殼5顆，因彈
    殼外緣及彈底部分，均無膨脹情形，顯示該槍枝彈室及槍機
    部位與口徑9mm制式子彈密合程度良好，且撞針孔及彈底紋
    痕之再現性良好，故研判擊發上開彈殼之槍枝，應為制式槍
    枝或具相當規模之槍枝製造工廠製造適合口徑9mm制式子彈
    使用之槍枝等情，有該局94年9月12日刑鑑字第0940128768
    號函附卷可查（見同前偵查卷宗第2卷第64頁），益徵被告
    被告所持以槍擊之槍枝，應係制式手槍無訛。此部分事證已
    臻明確，被告未經許可持有上開槍彈之犯行，洵堪認定。
二、殺人未遂部分：
    被告於前揭時地因債務糾紛，即持上開手槍朝證人乙○○駕
    駛之車輛射擊，證人甲○○見狀隨即前往攔阻並欲搶下槍枝
    ，反遭被告以上開手槍朝甲○○之左、右胸各射擊1槍，嗣
    證人乙○○欲逃離時，再遭被告近距離持槍射擊其腰部1槍
    之情節，除有被告自白外（見94年偵字第14774號偵查卷宗
    第1卷第9至第13頁、94年8月15日訊問筆錄、同前偵查卷宗
    第2卷94年10月4日訊問筆錄；本院卷94年11月24日準備程序
    筆錄第2頁至第4頁、95年1月10日審判筆錄），復據證人乙○○、甲○○於警詢及偵查中指述歷歷（見同前偵查卷宗第
    1卷第27頁至第29頁、第31頁至第36頁、同前偵查卷宗第2卷
    94年9月6日訊問筆錄第1頁至第4頁），目擊證人鄭文哲亦證
    稱被告持上開槍彈射擊乙○○、甲○○等語明確（見同前偵
    查卷宗第1卷第38頁至第41頁、第43頁至第44頁、同前偵查卷
    宗第2卷94年9月6日訊問筆錄第3頁），並有偵查卷附前揭現
    場照片可稽，而證人乙○○因而受有腹部槍傷併肝臟裂傷膽
    囊破裂小大腸胃穿孔、橫結腸子彈穿孔之傷害，證人甲○○
    左、右胸部則各受有槍彈傷，經及時送醫始倖免於死，亦有
    上開馬偕紀念醫院診斷證明書、台大醫院診斷證明書、出院
    病歷摘要各1份為憑。又槍枝威力強大，可輕易取人性命，
    以被告之年齡及智識程度應知之甚詳，審究被告下手、經過
    情形及其犯案動機，與證人受傷部位、傷勢，且被告供承持
    槍近距離槍擊證人等情，足認被告行兇當時有殺人故意。綜
    上，被告主觀上有殺人故意，客觀上並已著手於殺人行為之
    實施，故其自白持槍射殺告訴人，核與事實相符，應足採信
    。是被告持上開槍、彈殺人未遂之犯行，事證明確，亦堪認
    定。
三、按槍砲彈藥刀械管制條例所規定之持有行為，其持有之繼續
    ，為行為之繼續，而非狀態之繼續；亦即一經持有該條例所
    規定之槍砲、彈藥或刀械，其犯罪即已成立，但其完結須繼
    續至持有行為終了時為止（最高法院90年度臺非字第21號判
    決參照）。查槍砲彈藥刀械管制條例業於94年1月26日修正
    公布，並自94年1月28日生效，然被告丁○○之犯行迄至94
    年7月30日完成，自應適用修正後之槍砲彈藥刀械管制條例
    規定加以處罰，要無新舊法比較適用之問題，合先敘明。次
    按未經許可持有槍枝、子彈，其持有之繼續，為行為之繼續
    ，亦即一經持有該槍彈，罪即成立，至其持有行為終了時，
    均論為一罪，不得割裂，若以之犯他罪，兩罪間之關係如何
    ，端視開始持有之原因為斷，如早已非法持有槍、彈，後另
    起意犯罪，應以數罪併罰論處。必因意圖犯某罪而持有槍、
    彈之後，果以之犯該罪，兩罪間始有牽連犯之適用（最高法
    院93年度台上字第187號判決參照）。核被告丁○○所為，
    係犯槍砲彈藥刀械管制條例第7條第4項之未經許可持有手槍
    罪、同條例第12條第4項之未經許可持有子彈罪、刑法第271
    條第2項、第1項之殺人未遂罪。被告同時持有制式子彈10顆
    ，僅侵害一法益，屬單純一罪。至於其所自白持有子彈1桶
    ，除被告自白以外，查無其他證據足以證明其數量、殺傷力
    ，仍僅認為共有子彈10顆。又被告以一行為同時觸犯槍砲彈
    藥刀械管制條例第7條第4項未經許可持有手槍罪及第12條第
    4 項之未經許可持有子彈罪，為想像競合犯，應依刑法第55
    條規定，從較重之未經許可持有手槍罪處斷。而被告丁○○
    先後持槍射擊乙○○、甲○○之殺人未遂犯行，時間緊接，
    犯罪構成要件相同，顯係基於概括犯意反覆為之，為連續犯
    ，依法應論以一罪，除法定刑為死刑、無期徒刑部分不得加
    重外，並加重其刑。再被告已著手於上開殺人行為之實行而
    不遂，為未遂犯，應依刑法第26條前段規定減輕其刑，並依
    刑法第71條第1項規定先加後減之。其所犯未經許可持有手
    槍罪及殺人未遂罪間，犯意各別，行為互殊，且被告丁○○
    初持有上開槍彈時，並無殺人犯意，係嗣後另行起意持槍殺
    人，依首揭最高法院判決意旨，上開2罪自應分論併罰。爰
    審酌被告丁○○持有具殺傷力之槍彈，僅因債務糾紛，竟攜
    帶槍彈前往談判，復持槍近距離連續朝被害人身體射擊之犯
    罪動機、手段、具殺傷力槍枝係高度危險之管制物品，被告
    之行為對於社會秩序、被害人身體所生危害甚鉅，且案發後
    未交代槍枝下落，惟犯後坦承犯行，非無悔意，態度尚佳等
    一切情狀，分別量處如主文所示之刑，及就所處罰金部分，
    諭知易服勞役之折算標準，並定其應執行之刑，以示懲儆。
    制式子彈5顆為違禁物，爰依刑法第38條第1項宣告沒收，至
    手槍1枝則係被告丁○○持有並供其殺人未遂犯行所用之違
    禁物，雖被告供稱業已丟棄，然無證據證明已滅失，亦應依
    刑法第38條第1項第1款宣告沒收；另於現場採獲之已擊發彈
    殼5顆及自車號6D-9959自用小客車之駕駛座車門板內、右前
    方乘客座椅背內採獲之彈頭2顆、自甲○○左胸部取出之彈
    頭1顆，均係被告丁○○業已擊發所餘之物，已不具子彈之
    外型及功能，均不具殺傷力，而失其違禁物之性質，故不予
    為沒收之諭知，附此敘明。
據上論斷，應依刑事訴訟法第299條第1項前段，槍砲彈藥刀械管
制條例第7條第4項、第12條第4項，刑法第11條前段、第56條、
第26條前段、第271條第1項、第2項、第55條、第51條第5款、第
42條第2項、第38條第1項第1款，罰金罰鍰提高標準條例第2條，
現行法規所定貨幣單位折算新臺幣條例第2條，判決如主文。
本案經檢察官陳淑雲到庭執行職務。
中    華    民    國    95    年    2     月    10    日
                  刑事第五庭 審判長法  官   黃程暉
                                   法  官   賴秀蘭
                                   法  官   高偉文
上正本證明與原本無異。
如不服本判決，應於判決送達後10日內向本院提出上訴狀（應抄
附繕本）。告訴人或被害人如對於本判決不服者，應具備理由請
求檢察官上訴，其上訴期間之計算係以檢察官收受判決正本之日
期為準。
                                   書記官   彭雅慧
中    華    民    國    95    年     2     月    13    日
附錄論罪科刑法條：
槍砲彈藥刀械管制條例第7條第4項、第12條第4項
槍砲彈藥刀械管制條例第7條
未經許可，製造、販賣或運輸火砲、肩射武器、機關槍、衝鋒槍
、卡柄槍、自動步槍、普通步槍、馬槍、手槍或各類砲彈、炸彈
、爆裂物者，處死刑、無期徒刑或7年以上有期徒刑；處徒刑者
，併科新台幣3千萬元以下罰金。
未經許可，轉讓、出租或出借前項所列槍砲、彈藥者，處無期徒
刑或 5 年以上有期徒刑，併科新台幣 1 千萬元以下罰金。
意圖供自己或他人犯罪之用，而犯前二項之罪者，處死刑或無期
徒刑；處徒刑者，併科新台幣 5 千萬元以下罰金。
未經許可，持有、寄藏或意圖販賣而陳列第 1 項所列槍砲、彈藥
者，處 5 年以上有期徒刑，併科新台幣 1 千萬元以下罰金。
第 1 項至第 3 項之未遂犯罰之。
槍砲彈藥刀械管制條例第12條
未經許可，製造、販賣或運輸子彈者，處 1 年以上 7 年以下有
期徒刑，併科新台幣 500 萬元以下罰金。
未經許可，轉讓、出租或出借子彈者，處 6 月以上 5 年以下有
期徒刑，併科新台幣 300 萬元以下罰金。
意圖供自己或他人犯罪之用，而犯前二項之罪者，處 3 年以上
10 年以下有期徒刑，併科新台幣 700 萬元以下罰金。
未經許可，持有、寄藏或意圖販賣而陳列子彈者，處 5 年以下有
期徒刑，併科新台幣 300 萬元以下罰金。
第 1 項至第 3 項之未遂犯罰之。
中華民國刑法第271條
(普通殺人罪)
殺人者，處死刑、無期徒刑或 10 年以上有期徒刑。
前項之未遂犯罰之。
預備犯第 1 項之罪者，處 2 年以下有期徒刑。


司法院資訊處製作；財團法人民間司法改革基金會備份。
